【裁判字號】    90,易,534
【裁判日期】    900917
【裁判案由】    傷害
【裁判全文】
臺灣板橋地方法院刑事判決                            九十年度易字第五三四號
    公  訴  人  臺灣板橋地方法院檢察署檢察官
    被      告  甲○○
    選任辯護人  巫坤陽
右列被告因傷害案件，經檢察官提起公訴（八十九年度偵字第八八○一號），本院判
決如左：
    主  文
甲○○傷害人之身體，處有期徒刑肆月，如易科罰金以佰元折算壹日。
    事  實
一、甲○○於民國八十八年十二月四日與丁○○結婚，於婚姻關係存續中，即八十九
    年一月十三日下午五時許，在其臺北縣板橋市○○路○段二八五巷五十號住處，
    因購買手機付費問題與丁○○發生爭執，竟基於傷害之犯意，以雙手掐住丁○○
    頸部，待其弟康芳祥聞聲趕到始放手，致丁○○受有頸部瘀血、雙眼結膜出血之
    傷害。
二、案經丁○○訴由臺灣板橋地方法院檢察署檢察官偵查起訴。
    理  由
一、訊據被告甲○○就伊與丁○○結婚後、在婚姻關係存續中，即八十九年一月十三
    日下午四、五時許，在其臺北縣板橋市○○路○段二八五巷五十號住處，因購買
    手機付費問題與丁○○發生爭執，嗣其弟康芳祥聞聲曾入其房內察看等情固不諱
    言，然矢口否認有傷害犯行，辯稱：(1)伊當時在房內僅由正面抱住丁○○雙手，
    未出手掐其頸部，或於嗣後以若敢去驗傷，即欲殺其全家等語恐嚇丁○○，否則
    丁○○若真被伊掐至頸部瘀血、雙眼或臉上有出血性紅斑之傷害，何以未去醫院
    驗傷取證，況丁○○若受此重傷，豈能於八十九年一月十五日下午陪伊前往家樂
    福量販店採購，且依法醫研究所來函所載，通常人被掐至臉上有出血點時甚少能
    夠存活，伊父母當晚回家暨嗣來拜訪之友人己○○亦均表示案發當天在被告家中
    未發覺告訴人有頸部瘀血或雙眼出血之傷痕，可見丁○○之指控純屬虛構，(2)伊
    於八十九年一月十五日下午陪丁○○到板橋市家樂福量販店購物時巧遇岳父母，
    當時葉厚照及黃美珠僅與丁○○閒聊，並未查覺或表示渠看到丁○○眼結膜充血
    或臉上有血斑，而八十九年一月二十七日伊偕父、母及姨丈蔡盡忠前往丁○○娘
    家本欲接其回家，不料葉厚照、黃美珠竟夥同里長丙○○在該處設局等候，再俟
    機套話壓迫伊承認曾毆打丁○○，實際上伊並未講出錄音譯文所載曾出手掐扼丁○○頸部等語，葉厚照、黃美珠、林蕭麗春、陳淑貞、王邱麗玉等人就此所證，
    暨證人庚○○稱伊上班時看見丁○○臉上有血斑，均屬不實，且告訴人提出之錄
    音帶係經剪接，自不得採為證據云云，並請求訊問證人乙○○、戊○○、蔡盡忠
    、己○○。惟查：
  (一)告訴人提出之談話錄音帶經本院於九十年五月二日訊問時當庭播放，比對其所提
    出錄音譯文：(1)該譯文除就旁人插話部分及錄音帶末段有某一男子稱希望思瑜再
    給我一次機會等語後，尚有一小段對話未譯出，暨譯文第二頁之 (康)稱：「我
    越想越氣，就在床上從她腳踢下去，她就哎哎叫」中之『踢』字，其錄音係『踹
    』字，略有不符外，餘就雙方交談過程中如譯文所載每位發言主體之談話，均按
    發言之話語逐字翻譯或按其語意記載，大致與錄音內容相符，尤其是 (康)敘述
    之部分皆與譯文內容相同，(2)談話過程中，除插話有時過大或語氣偶被打斷外，
    雙方均能流利陳述，並無發話受阻、出言恐嚇、逼迫或以利誘之口吻令其中之(
    康)男應如何回答之語句出現，(3)雙方會談中，某位發問或回答之主體正在說話
    時，多有旁人插話、不斷搶答之情形，且每人談話襯和之背景雜音，伴隨其語句
    均前後連貫、語氣銜結，復能接續上一位發話人或呼應旁人插話之意見為陳述，
    (4)錄音全程，除如譯文第五頁之 (姨)稱：「你要知道」、第七頁 (康)稱：「我
    承認我那麼年輕」及第十頁 (媽)稱：「我是今晚打電話給他們」等三句談話時
    ，其背景聲音稍有晃動，致短暫嘈雜外，其內容大致清楚，且於結束前，並無按
    掉錄音機、明顯重開之聲響等情，已記明筆錄在卷；而當時在場之告訴人父母葉
    厚照、黃美珠、親友林蕭麗春、陳淑貞、王邱麗玉及操作錄音機之里長丙○○亦
    均證稱錄音帶所錄即係雙方現場談話之全部內容，未經刻意剪輯，其間有較大之
    嘈雜聲響，係錄音操作者起身走動所致（見本院九十年五月二日訊問筆錄）；至
    被告辯稱該卷談話錄音帶係經剪接變造，則未具體敘明係就某段或某句為之，可
    見整捲錄音帶乃係就現場雙方交談為全程連續錄音。
  (二)被告辯稱前述錄音談話係告訴人及其父母預設圈套、逼迫其承認云云為告訴人及
    證人葉厚照、黃美珠、丙○○、林蕭麗春、陳淑貞、王邱麗玉所否認；而該談話
    果係設局以待或以誘套、威逼從事，如乙○○、戊○○所證，原在樓上之林蕭麗
    春、陳淑貞、王邱麗玉等人最初何以不讓渠等上樓，迨葉厚照、黃美珠出來迎入
    交談一陣後，里長丙○○始從外趕來（見本院九十年五月二日訊問筆錄），被告
    於談話過程中又豈會要求先與丁○○私下敘說，經丁○○反對後，再以大家誤會
    、要求當面與思瑜對質或我用心說、大家評理之方式針對有無毆打、掐頸乙事發
    言（見偵查卷第一至三頁之錄音譯文影本）；況於談話錄音中雙方均能流利陳述
    ，並無發話被阻、出言逼嚇或以若未承認即不允予帶回丁○○等語句出現，已如
    前述，即乙○○亦證稱：「前面有一段及後面一段沒有錄到，中間有播出來的談
    話部分裡面很吵我聽不出來那個部分被剪掉，談話過程當中沒有人打我兒子，沒
    有逼他」，足證被告之錄音談話內容均係自由陳述。又前述錄音帶之內容係八十
    九年一月二十七日告訴人、被告及其雙方親友在臺北縣板橋市○○街四號六樓之
    談話，如譯文所載之談話人「公」係指乙○○、「婆」係指戊○○、「姨丈」係
    指蔡盡忠、「康」係指被告、「瑜」係指丁○○、「爸」係指葉厚照、「媽」係
    指黃美珠、「里長」係指丙○○等情，業經乙○○、戊○○及蔡盡忠及丙○○證
    實，經本院將前開錄音帶送請法務部調查局鑑定聲紋、兼令被告前往發聲比對結
    果，錄音談話中如譯文所載康男部分之錄音與被告之音質相符，有該局陸(三)字
    第九○○三二七七三號鑑定通知書可稽，即被告於告訴人聲請家事保護令案調查
    時亦承認錄音帶之內容係伊聲音（見本院八十九年度家護字第一二八號案八十九
    年四月六日筆錄），可見譯文中關於康男部份確係被告本人所言。
  (三)乙○○、戊○○於偵查中固均證稱當時被告僅係講話較大聲，伊倆打開房門進去
    時並未發現丁○○有何異狀，或於審理中稱乙○○於晚上六時餘許即回家，於當
    晚及第二天傍晚均未發見丁○○受傷云云（見偵查卷第六十三頁及本院九十年九
    月三日訊問筆錄）；惟被告於八十九年一月十三日下午四、五時許與丁○○在房
    內吵架後，僅其弟康芳祥嗣後聞聲進門來看，乙○○、戊○○均外出擺攤至當晚
    凌晨零時後始返抵家門等情為被告所自承（見本院九十年九月三日訊問筆錄），
    乙○○、戊○○亦均證稱伊夫婦每天下午四點多外出擺攤至凌晨零時至一時許始
    回，案發當天有營業（見同前筆錄），參照後述錄音譯文所載，被告亦承認丁○○係被伊出手掐住頸部始臉上瘀血，可見乙○○、戊○○前開證詞不實。又己○○於本院九十年九月三日訊問時原稱伊對其於八十九年一月十一、十二、十三、
    十四、十五日有無去被告家乙事沒有印象，係同年月二十幾日去時經被告提起始
    知渠與丁○○吵架云云，嗣又改稱伊自八十九年一月十日起至同年月二十幾日止
    間之某日下班時有到過被告家，或稱這段期間去被告家幾乎都有看到告訴人，未
    見其臉上有何異樣云云，不但就看見告訴人之日期無法確定，對於同年一月十三
    至十五日期間究有無到被告住處亦前後矛盾，且與被告供稱伊對己○○自八十九
    年一月十一日起至同年月十五日止曾來伊住處無印象，應係同年月十五日以後始
    來等情不符；況告訴人於九十年九月三日審理時其眼角膜之微血管無充血，其鼻
    樑頂端與兩眉之間有一紅痘，左眉上有一紅點，右眉正上方有一小斑點等情，業
    經本院當庭勘明，並攝有照片二幀在卷可證，而己○○經令其測足至當時看見告
    訴人之相當距離（當庭丈量約二百一十六公分）後，再轉身注視在庭之告訴人，
    竟稱伊見告訴人臉上無青春痘或斑點，看不到告訴人眼角膜有無充血，可見其視
    力不清，縱於八十九年一月十三日當天或其後數日內曾到被告住處，亦無法明察
    告訴人臉上有無血斑或頸項勒有瘀痕，其證詞自不足據為被告有利之認定。
  (四)告訴人指控被告掐勒其頸部未驗傷，另就其主張被告嗣曾出言恐嚇不得驗傷，否
    則將殺其全家乙事，雖亦未舉證或併就此告訴，然其被掐勒如僅致頸部瘀血、雙
    眼或臉上微有出血點，祇是一時不適，非屬短期內能癱瘓行動能力之重大傷害或
    已窒息，其於八十九年一月十四日能前去上班，同年月十五日復與被告同赴家樂
    福量販店購物，即不足為奇；而告訴人係八十九年二月二十三日申請通常保護令
    ，至同年五月一日始遞狀提出告訴（見本院八十九年度家護字第一二八號卷第四
    頁及偵查卷附告訴狀），顯見其於八十九年一月十三日與被告爭吵，甚或於同年
    一月二十七日會談取得錄音後之相當時間內，仍無意為刑事告訴，其未及時前往
    醫院驗傷取證，自屬平常；且一般人被打傷後未前往醫院驗傷取證，除暫無訴追
    意願外，尚有受人勸宥、事忙無暇等諸端，非概因實未受傷所致，是以告訴人嗣
    後未即刻驗傷，與其此前曾否遭被告掐頸或毆打間，即無必然之關聯；至法醫研
    究所八十九年九月六日法醫所理字第一五九八號函上載：「百日咳也好，劇烈
    嘔吐也好，或許上吊（指一般吊頸）或扼頸也好，有可能往往引起眼結膜出血（
    多為出血點），但很少有臉部引起明顯出血點或出血斑而人尚能存活」，係指強
    力扼頸至眼、臉明顯出血，所謂「很少有：：人尚能存活」云云亦非絕對，參照
    被告於談話錄音時稱伊當時並無置死之意，即均無從以前開各項事由推論告訴人
    絕未遭被告掐扼或其頸部實未受傷。
  (五)丁○○如何遭甲○○掐勒致頸部瘀血、雙眼有出血點等情，業據告訴人指訴綦詳
    ，而以手緊握他人頸部，被害人頸部兩側通常可見表淺挫傷及由指甲所形成半月
    狀擦傷，頭頸部之靜脈回流阻塞，可引起眼結膜充血及瘀點出血，臉部及頸部亦
    可能出現瘀血點，在扼壓處如有出血點，必須經過一星期以上始消失（見偵查卷
    第七十三、四頁所附羅秀雄編著「法醫學」及法醫研究所八十九年九月六日法醫
    所理字第一五九八號函），且證人即告訴人同事庚○○陳稱伊於八十九年一月
    十四日上班時見告訴人頸部瘀血、雙眼有出血性紅斑（見偵查卷第四十二頁），
    葉厚照、黃美珠亦均證稱伊倆於八十九年一月十五日在家樂福量販店遇到丁○○
    時見其眼晴充血（見偵查卷第四十二頁），參以被告供稱：「當天我在床上腳有
    碰她一下，但不是很用力」、「我是用腳撥她一下，並沒有踢她」、「（弟弟跑
    來時是否就沒有對告訴人動手了？）是的」（見八十九年度家護字第一二八號卷
    第十四、四十八頁及本院九十年九月三日訊問筆錄），八十九年一月二十七日談
    話錄音譯文亦載：「 (康)：：我越想氣，就在床上從她的腳踢（應係「踹」之
    誤）下去，她就哎哎叫，叫得大小聲"啊~他打我、他打我"，我就說妳再叫，妳
    再叫，我就抓住她，我父母就衝進來，我也沒有打成怎樣啊！(爸)那她臉上為什
    麼都瘀血？(公)那還沒啦，那是打第二次了。：：(康)那晚 (1/11)我開門讓我
    父母進來處理，我說爸：我又不是要把她打死，我只是打一下而已，事情沒那麼
    嚴重。：：(康)對我是要婉留她；我承認我那天是有些衝動，但是沒有很離譜啊
    ，思瑜就一直叫，一直叫。(瑜)你掐我脖子我當然要叫啊！(康)我哪有，我那時
    還沒有掐你脖子好不好？：：(康)你自己講，我一開始有掐你脖子嗎？：：( 康
    )我承認我還沒掐她脖子前有先打她，但是打跟那天一樣，手碰一下而已，不是
    踹到她黏在牆壁上那種打，：：(公)打都打了，你們還想要怎樣？：：(康)我說
    給你們了解，我心不是壞：：，這我承認我有打她，我是先打，她才叫的，她叫
    我才掐她脖子，但是我掐了也有放，不是說要讓她不能呼吸，要讓她死。(姨)你
    要知道喔！在醫學上這是有根據的，就是缺氧才會臉瘀血。(康)那是她被我掐住
    氣起來才會那樣。：：(康)我是用手掐，後來我弟進來拉開，我才放手」，可見
    被告確有告訴人指控掐勒其頸部致其頸部瘀血、雙眼結膜出血之行為。
  綜上所述，被告所辯無非卸責之詞，與乙○○、戊○○、己○○前揭迴護之語俱不
  可採。是以本件事證已臻明確，其犯行堪以認定，即無另送測謊之必要，應依法論
  科。
二、核被告所為係犯刑法第二百七十七條第一項之傷害罪，其無犯罪前科，有臺灣高
    等法院檢察署刑案紀錄簡覆表可憑，爰審酌其品行、犯罪之動機、目的、手段、
    所生危害及犯後猶飾詞詭辯、毫無悔意之態度等一切情狀，量處如主文所示之刑
    ，並諭知易科罰金之折算標準，資以懲儆。
據上論斷，應依刑事訴訟法第二百九十九條第一項前段，刑法第二百七十七條第一項
、修正後第四十一條第一項前段、罰金罰鍰提高標準條例第一條前段、第二條判決如
主文。
本案經檢察官許智評到庭執行職務
中      華      民      國    九十      年      九      月     十七     日
                                      臺灣板橋地方法院刑事第五庭
                                          法  官  周建興
右正本證明與原本無異。
如不服本判決，應於判決送達後十日內，向本院提出上訴狀。
                                          書記官  許清秋
中      華      民      國    九十      年      九      月     二十一   日
刑法第二百七十七條
傷害人之身體或健康者，處三年以下有期徒刑，拘役或一千元以下罰金。
犯前項之罪，因而致人於死者，處無期徒或七年以上有期徒刑；致重傷者，處三年以
上十年以下有期徒刑。


司法院資訊處製作；財團法人民間司法改革基金會備份。
